臺灣臺北地方法院民事判決　九十一年度訴字第一二四八號
　　原　　　告　鉅統實業股份有限公司
　　法定代理人　乙○○
　　被　　　告　海陽營造股份有限公司
　　法定代理人　甲○○
右當事人間給付工程款事件，本院判決如左：
    主      文
被告應給付原告新台幣壹佰貳拾壹萬捌仟元及自民國九十一年一月一日起至清償日止
，按週年利率百分之五計算之利息。
訴訟費用由被告負擔。
本判決於原告以新台幣肆拾萬零陸仟元供擔保後，得假執行。但被告如於假執行程序
實施前，以新台幣壹佰貳拾壹萬捌仟元為原告預供擔保，得免為假執行。
    事      實
甲、原告方面：
  一、聲明：
    (一)被告應給付原告新台幣（下同）壹佰貳拾壹萬捌仟元及自支付命令送達翌日起
      至清償日止，按年息百分之五計算之利息。
    (二)願供擔保請准宣告假執行。
  二、陳述：
    (一)緣原告與被告間於民國（下同）九十年一月三十日簽訂工程承攬契約書，由原
      告承攬第二高速公路後續計劃雲林嘉義段第Ｃ三四三Ａ標林內段工程部分交控
      系統鋼結構工程（即４５Ｍ微波天線鐵塔等工程），該契約書第二十條關於付
      款辦法明定：「：：2.結構本體組合完成運至工地由甲方給付總額百分之四十
      ，現金給付。3.結構本體工地組裝完成由甲方給付總金額百分之三十，現金給
      付。4.全部工程完成並經正式驗收由甲方給付總金額百分之十，現金給付。」
      ，合先敘明。
    (二)查原告以將該工程所需結構本體組合完成，並於五月十六日運往工地現場，被
      告承諾立即給付第二期之款項，有統一發票可稽，並有完工證明，詎料屆期被
      告竟未依約付款，原告遂於九十年五月二十九日委託律師寄律師函，請求被告
      給付第二期工程款一百二十一萬八千元，迭經催討，被告始交付相對人第二期
      之工程款，依約目前被告應給付第三、四期之工程款，共計一百二十一萬八千
      元，被告竟置之不理，為此依約請求判決如訴之聲明。
    (三)對被告抗辯之陳述：
      (1)本件工程既已於九十年五月二十四日如期竣工，則結構本體當然業已組裝完
        成，依約結構本體工地組裝完成由被告給付總金額百分之三十。
      (2)又於本件工程完工後，原告屢次要求被告驗收，惟被告遲不願對原告施作完
        成之工程予以驗收，惟業主已於九十年十月十二日及九十一年一月十六日至
        十七日分別就被告承作之工程為初驗及複驗，原告施作之微波鐵塔部分，均
        已驗收合格，因此雖被告拒絕單獨對原告之微波鐵塔工程驗收，但業主既已
        就該微波工程對被告驗收完成，則被告對於原告就該工程自應認為業已驗收
        合格。
  三、證據：提出工程承攬契約書乙份、完工證明乙份、律師函乙份、請款單乙份、
      統一發票貳紙、交通部台灣區國道新建工程局第五區工程處九十年十月八日國
      工五（九０）工字第０六六二一號函附查驗表等影本為證。
乙、被告方面：被告未於最後言詞辯論期日到場，茲據先前之聲明、陳述略述如后。
  一、聲明：
    (一)原告之訴及假執行之聲請均駁回。
    (二)如受不利之判決，願供擔保請准宣告免為假執行。
  二、陳述：對於原告業於九十年五月二十四日完工乙節並不爭，惟需迨業主即交通
      部台灣區國道新建工程局驗收完畢後，伊才有付款之義務。
    理      由
甲、程序方面：本件被告未於最後言詞辯論期日到場，核無民事訴訟法第三百八十六
    條各款所列情形，爰依原告之聲請，由其一造辯論而為判決。
乙、實體方面：
  一、原告起訴主張與被告簽訂４５Ｍ微波天線鐵塔工程承攬契約，且於九十年五月
      二十四日完工，且業經業主驗收完畢，依雙方所簽訂之付款辦法約定，結構本
      體工地組裝完成應給付總金額百分之三十，全部工程完成並經正式驗收後給付
      總金額百分之十，為此請求判決如訴之聲明所示。
      被告則以：因為業主尚未完成驗收，故現無給付之義務等語，資為抗辯。
  二、經查原告起訴主張所承攬被告之４５Ｍ微波天線鐵塔工程業於九十年五月二十
      四日完工等情，為被告所不爭執，復有工程承攬契約書乙份、完工證明乙份、
      律師函乙份、請款單乙份、統一發票貳紙等影本為證，堪信原告此部分之主張
      為真實。
  三、按依兩造所不爭執之系爭４５Ｍ微波天線鐵塔工程承攬契約第二十條付款辦法
      第三款約定（即第三期款項），「結構本體工地組裝完成由甲方（即被告）給
      付總金額百分之三十，現金給付」，被告業已承認原告於九十年五月二十四日
      完工，已如上所述，足徵原告主張系爭結構本體工地組裝完成乙節，要屬可採
      ，從而原告主張被告應依約給付該第三期款即總金額之百分之三十為有理由。
  四、次按依系爭承攬契約第二十條付款辦法第四款約定（即第四期款項），「全部
      工程完成並經正式驗收由甲方（即被告）給付總金額百分之十，現金給付。」
      ，惟如前所述，系爭工程業已完成，茲兩造有爭議者，為系爭工程是否業己正
      式驗收完畢乙節，然按當事人主張有利於已之事實者，就其事實有舉證之責任
      ，民事訴訟法第二百七十七條定有明文，又原告於起訴原因已有相當之證明，
      而被告於抗辯事實並無確實證明方法，僅空言爭執者，當然認定其抗辯事實非
      真正，而應為被告不利之認定，且原告對於自已主張之事實已為證明之責後，
      被告對其主張，如抗辯其不實，並提出反對之主張者，則被告其反對之主張，
      亦應負證明之責，此為舉證責任分配之原則，故本件原告依系爭工程契約請求
      給付第四期款項，揆諸前揭舉證責任分配原則，自應由原告就「業經正式驗收
      」乙節負舉證之責，經查依原告所提出系爭工程業主交通部台灣區國道新建工
      程局第五區工程處九十年十月八日國工五（九０）工字第０六六二一號函附「
      工程初驗紀錄」、「工程初驗缺點改善通知單」及「初驗查驗表」，其有有關
      系爭工程即微波鐵塔工程部分於九十年十月十日查驗結果除「塔身」外觀塗裝
      不均勻應加強整飾外，「鐵塔掛索」、「鐵塔接地導管」「鐵塔基座」均查驗
      合格，復於九十一年一月十六日驗收查驗表上有關「微波鐵塔塔身重新塗潻」
      亦記載查驗合格，顯見原告與被告所簽訂之系爭承攬工程施作部分，業經業主
      驗收合格，茲被告以未經業主驗收而拒絕給付第四期款乙節，自無可採，從而
      原告依系爭工程契約第二十條第四款之約定，請求給付總金額之百分之十工程
      款，亦屬有理由。
  五、從而原告依兩造所簽訂之系爭４５Ｍ微波天線鐵塔工程承攬契約第二十條付款
      辦法第三款及第四款之約定，請求被告給付總金額百分之四十即一百二十一萬
      八千元之工程款及自支付命令送達翌日（即九十一年一月一日）起至清償日止
      ，按週年利率百分之五計算之利息，為有理由，應予准許。
丙、假執行之宣告：
    兩造均陳明願供擔保，聲請宣告假執行或免為假執行，核無不合，爰酌定相當擔
    保金額准許之。
丁、結論：原告之訴為有理由，依民事訴訟法第三百八十五條第一項前段、第七十八
    條、第三百九十條第二項、第三百九十二條，判決如主文。
中　　　華　　　民　　　國　　九十一　　年　　　六　　　月　　二十八　　日
                                            民事第四庭法      官　陳博文
右為正本係照原本作成
如對本判決上訴，須於判決送達後廿日內向本院提出上訴狀
中　　　華　　　民　　　國　　九十一　　年　　　六　　　月　　二十八　　日
                                                      法院書記官  蔡嘉萍
